臺灣臺北地方法院刑事判決　　　　　　　96年度交訴字第91號
公　訴　人　臺灣臺北地方法院檢察署檢察官
被　　　告　乙○○
上列被告因業務過失致死等案件，經檢察官提起公訴（九十六年
度偵字第一一０七五號），本院判決如下：
    主  文
乙○○從事業務之人，因業務上之過失致人於死，處有期徒刑拾
月。
    事  實
一、乙○○係營業小客車司機，為從事駕駛業務之人，民國九十
    六年五月二十一日晚上十時五分許，駕駛車牌號碼九二五－
    ＮＤ號營業小客車搭載乘客，沿臺北市○○○路南往北方向
    欲接中山南路行駛，行經與愛國東路交叉路口時，本應注意
    汽車行駛至交岔路口，其行進、轉彎應遵守燈光號誌，且依
    當時情形並無何不能注意之情形，詎乙○○竟疏未注意，適
    許世欣騎乘車牌號碼五ＨＥ－八三０號機車搭載丙○○沿臺
    北市○○○路東向西直行行經該交叉路口，因閃避不及而撞
    及乙○○所駕駛之營業小客車右側車身，許世欣、丙○○連
    同機車一起倒地後，許世欣因而受有頭部、左肢外傷之傷害
    ，並導致顱內出血而死亡，丙○○則受有左側股骨幹骨折之
    傷害（丙○○於起訴前已經調解而撤回業務過失傷害之告訴
    ）。乙○○於肇事後，未被有偵查犯罪職權之機關或公務員
    發覺前，即主動通知一一九並向據報前來處理車禍之臺北市
    政府警察局中正第一分局交通分隊警員楊中儀自首其上開肇
    事致人死亡之犯行，並表示願意接受裁判。
二、案經臺北市政府警察局中正第一分局報告臺灣臺北地方法院
    檢察署檢察官偵查起訴。
    理  由
一、訊據被告乙○○對於從事駕駛業務，而於上開時間、地點與
    許世欣所騎乘之機車發生碰撞，許世欣因此受有頭部、左肢
    外傷之傷害，並導致顱內出血而死亡等情，雖不否認，然矢
    口否認有何過失，辯稱：伊當時直行羅斯福路接中山南路，
    經過愛國東路路口時，伊行駛方向為綠燈，伊並沒有闖紅燈
    ，也沒有看到許世欣所騎乘之機車從哪裡出來云云。
二、經查：
  (一)被告係營業小客車司機，為從事駕駛業務之人，九十六年五
    月二十一日晚上十時五分許，駕駛車牌號碼九二五－ＮＤ號
    營業小客車搭載乘客，沿臺北市○○○路南往北方向欲接中
    山南路行駛，行經與愛國東路交叉路口時，與許世欣搭載丙○○所騎乘之車牌號碼五ＨＥ－八三０號機車發生碰撞，許
    世欣所騎乘之機車因撞及被告所駕駛之營業小客車右側車身
    ，而連同機車一起倒地後，許世欣因而受有頭部、左肢外傷
    之傷害，並導致顱內出血而死亡等情，為被告所不否認（見
    本院準備程序筆錄第二、三頁，審判筆錄第六頁），核與告
    訴人丙○○指訴搭乘許世欣所騎乘之機車，在上開地點發生
    車禍之情相符（見偵查卷第二二頁），並有道路交通事故補
    充資料表、車損及現場照片十二張、交通事故談話紀錄表在
    卷可稽（見偵查卷第三二、三三、三六至四二頁），起訴書
    雖記載為「乙○○…沿臺北市○○○路中間車道由東往西方
    向行駛…貿然自中間車道逕行右轉至中山南路」，惟被告自
    警詢談話紀錄、第一次偵查中陳述行進方向均係表示伊是由
    羅斯福路接中山南路行駛（見偵查卷第四二頁、相驗卷第三
    九頁），直至證人即交通隊員警蔡輝煌於偵查中證稱：羅斯
    福路及中山南路南北向號誌是相同的，中山南路是紅燈，羅
    斯福路也是紅燈等語後，被告始改稱伊之行進方向為愛國東
    路往中山南路行駛等詞（見相驗卷第五七頁），然被告於本
    院審理中再次確認伊行進方向為沿臺北市○○○路南往北方
    向接中山南路行駛（見本院準備程序筆錄第二、三頁），檢
    察官亦據此更正被告之行進方向及過失為「沿臺北市○○○
    路南往北方向欲接中山南路行駛，在愛國東路交叉路口未遵
    守紅燈號誌而闖越交叉路口致許世欣死亡」（見本院準備程
    序筆錄第三頁），亦附此說明。
  (二)被告雖辯稱：伊當時行駛方向之號誌為綠燈，是在羅斯福路
    與愛國東路路口等紅燈後起步，伊並沒有闖紅燈云云，惟證
    人即在案發時同時行經該處之甲○○證述：其當時在中山南
    路往羅斯福路由北往南尚未過愛國東路口機車停等區等紅燈
    ，當時先聽到撞擊聲後，轉頭往左看到一台計程車往其相反
    方向即中山南路過去，不清楚計程車是從愛國西路右轉中山
    南路，還是沿羅斯福路直行進入中山南路，只是有聽到其他
    路人說「轉得這麼快，這樣有誰能來得及煞車」，其在該路
    口等紅燈已經等一分多鐘，聽到撞擊聲後大約十到十五秒後
    燈號才轉換成綠燈等語（見本院九十六年十月三日審判筆錄
    第二、三頁），再參諸上開證人蔡輝煌之證詞及臺北市政府
    警察局中正第一分局九十六年七月二十五日北市警中正一分
    刑字第０九六三一０一五三００號函所檢附之號誌運作情形
    表，被告行進方向即由羅斯福路接中山南路應遵循之號誌與
    證人甲○○由中山南路接羅斯福路所遵循號誌之燈號應係相
    同，則證人甲○○聽到撞擊聲係正在停等紅燈之時，亦即被
    告當時所應遵循之號誌亦應為紅燈。被告雖辯稱當時為晚間
    ，所以該路口之紅燈秒數不應如證人甲○○所說一分多鐘之
    長云云，惟證人甲○○因騎乘機車過程中未時時刻刻注意時
    間經過而不能確認停等紅燈至聽到碰撞聲間之確切秒數，乃
    屬常情，但依其所述一分多鐘（聽到撞擊聲前之停等時間）
    與十到十五秒（聽到撞擊聲後到轉換為綠燈之起步時間）間
    之差異，已足確認在被告所駕駛之車輛與被害人許世欣所騎
    乘之車輛發生碰撞之前相當時間，證人甲○○已係在停等紅
    燈之狀況，並非剛遇綠燈轉換為紅燈甫停下之幾秒鐘內，亦
    即被告不可能在綠燈即將轉換為紅燈之際先行通過該路口，
    而在路口中央與愛國西路方向號誌適轉為綠燈而通過該路口
    之被害人許世欣碰撞，被告辯稱伊是綠燈通過該路口，即非
    可採。
  (三)被告於本院審理中又辯以：伊當時在路口等紅燈，是剛綠燈
    就起步，時速五十公里左右等詞（見本院九十六年十月三日
    審判筆錄第六頁），然證人甲○○已再三確認聽到撞擊聲時
    ，其所遵循之號誌仍為紅燈乙節（見本院九十六年十月三日
    審判筆錄第四頁），且被告先前於警詢、偵查中從未曾供承
    伊當時是紅燈變綠燈剛起步，是被告於本院審理中始改稱是
    綠燈剛起步云云，顯屬卸責之詞，不足採信。
  (四)按「汽車行駛至交岔路口，其行進、轉彎，應依左列規定：
    一應遵守燈光號誌或交通警察之指示，遇有交通警察指揮與
    燈光號誌並用時，以交通警察之指揮為準。…」，道路交通
    安全規則第一百零二條第一項第一款定有明文，是被告沿羅
    斯福路往中山南路方向行駛，行經該路段與愛國東路路口時
    ，未遵循號誌停等而闖越紅燈，使行經該處之被害人許世欣
    因騎乘機車閃避不及而撞及被告所駕駛之營業小客車右側車
    身，被害人許世欣與所搭載之告訴人丙○○連同機車一起倒
    地後，被害人許世欣因而受有頭部、左肢外傷之傷害，並導
    致顱內出血而死亡，被告對於被害人許世欣死亡之結果自有
    過失無誤。
  (五)被告另辯稱：被害人許世欣所騎乘之機車毀損情形嚴重，顯
    見被害人許世欣之車速極快云云，而被害人許世欣所搭載之
    乘客即告訴人丙○○於警詢中雖稱其等機車車速約五、六十
    公里等語（見偵查卷第二二頁），但告訴人丙○○既為被載
    者，坐於後座，當時又為夜間十時許，其視線本不容易看清
    楚機車儀表板上之數字，更何況依憑其本身之感覺如何確認
    被害人許世欣騎乘機車之速度。且現場圖上僅有肇事車輛與
    被害人掉落物品之相關位置，並無煞車痕、刮地痕等之測量
    ，又被害人許世欣已死亡，是無足夠跡證供鑑定被害人許世
    欣於肇事當時之車速如何，況被告亦坦承沒有注意到被害人
    許世欣之機車從何處來、行進方向如何等等，是不能單憑照
    片所顯示之機車車損情形斷定被害人許世欣有超速之情，不
    能為有利於被告之認定。
  (六)綜上所述，被告辯解並非可採，其為營業用小客車司機，為
    從事駕駛業務之人，因闖越紅燈之過失致被害人許世欣死亡
    ，本件事證明確，被告犯行已堪認定，應依法論科。
三、核被告所為，係犯刑法第二百七十六條第二項之業務過失致
    死罪。被告於肇事後未被有偵查犯罪職權之機關或公務員發
    覺前，即主動通知一一九，並向據報到場處理之臺北市政府
    警察局中正一分局交通分隊警員楊中儀坦承肇事，業據員警
    楊中儀於交通事故談話紀錄表中詳載，並有臺北市政府警察
    局中正第一分局處理相驗案件初步調查報告暨報驗書可參（
    見相驗卷第三十、一頁），為對於未發覺之罪自首而接受裁
    判，應依刑法第六十二條前段規定減輕其刑。爰審酌被告前
    曾因賭博案件經判決執行，有臺灣高等法院被告全國前案紀
    錄表可稽，雖未構成累犯，惟犯罪後未坦承犯行，為計程車
    職業駕駛，長時間駕駛車輛行駛於道路上，更應謹慎駕駛，
    以維其他用路人之安全，竟因一時疏忽造成本件車禍，使被
    害人許世欣死亡、告訴人丙○○受傷，雖已與告訴人丙○○
    達成和解（詳後不另為不受理諭知部分），然迄今未與被害
    人家屬和解等一切情狀，量處如主文所示之刑。
四、公訴意旨另以：被告因上開過失致被害人許世欣所搭載之告
    訴人丙○○亦受有左側股骨幹骨折之傷害，因認被告一過失
    行為同時使告訴人丙○○受有傷害而另犯刑法第二百八十四
    條第二項業務過失傷害罪嫌，並與前開業務過失致死罪有想
    像競合犯之裁判上一罪關係。按告訴乃論之罪，其告訴已經
    撤回者，應為不起訴之處分；起訴之程序違背規定者，應諭
    知不受理之判決，刑事訴訟法第二百五十二條第五款、第三
    百零三條第三款分別定有明文；又按告訴乃論之刑事事件於
    偵查中或第一審法院辯論終結前，調解成立，並於調解書上
    記載當事人同意撤回意旨，經法院核定者，視為於調解成立
    時撤回告訴或自訴，鄉鎮市調解條例第二十八條第二項亦有
    明文。次按刑法第三百十條之誹謗罪，須告訴乃論；又告訴
    乃論之罪，於偵查中對於共犯之一人撤回告訴者，其效力及
    於其他共犯，均應為不起訴處分；如應不起訴而起訴者，其
    起訴之程序即屬違背規定，法院應諭知不受理之判決，最高
    法院八十二年度台非字第三八０號判決意旨即採此見解。查
    本件被告前於九十六年七月十三日與告訴人丙○○於臺北縣
    中和市調解委員會成立調解，聲請人即告訴人丙○○同意不
    追究相對人即被告之刑事責任，並經臺灣板橋地方法院於九
    十六年八月十五日核定，有臺北縣中和市公所九十六年九月
    十日北縣中民字第０九六００四０一六九號函檢送之九十六
    年度刑調字第七八四號全卷可佐（影本附本院卷），是被告
    與告訴人丙○○就本件業務過失傷害之刑事案件業已調解成
    立，並記載同意撤回之意旨，且經法院核定，自應視為告訴
    人丙○○於九十六年七月十三日調解成立時，已同意撤回對
    被告業務過失傷害之告訴，從而，檢察官自應為不另為不起
    訴之處分，惟檢察官於視為撤回告訴後之九十六年七月十五
    日向本院提起本件業務過失傷害之公訴，有起訴書可稽，揆
    諸上開說明，檢察官就不應起訴而起訴者，其起訴程序自屬
    違背規定，應由本院另為不受理判決之諭知，然檢察官認此
    部分與上開起訴後經本院判決有罪部分為想像競合犯之裁判
    上一罪關係，爰不另為不受理判決之諭知。
據上論斷，應依刑事訴訟法第二百九十九條一第項前段，刑法第
二百七十六條第二項、第六十二條前段，刑法施行法第一條之一
，判決如主文。
本案經檢察官陳重言到庭執行職務
中　　華　　民　　國　　96　　年　　10　　月　　17　　日
　　　　　　　　　刑事第四庭    審判長法　官　劉慧芬
                                      法  官  李桂英
                                      法  官  黎惠萍
上正本證明與原本無異。
如不服本判決，應於判決送達後10日內向本院提出上訴狀（應抄
附繕本）。告訴人或被害人如對於本判決不服者，應具備理由請
求檢察官上訴，其上訴期間之計算係以檢察官收受判決正本之日
期為準。
                                      書記官  楊麗娟
中　　華　　民　　國　　96　　年　　10　　月　　17　　日
附錄本案論罪科刑法條全文
刑法第二百七十六條第二項
中華民國刑法第二百七十六條
（過失致死罪）
因過失致人於死者，處二年以下有期徒刑、拘役或二千元以下罰
金。
從事業務之人，因業務上之過失犯前項之罪者，處五年以下有期
徒刑或拘役，得併科三千元以下罰金。
